【裁判字號】    99,易,673
【裁判日期】    991228
【裁判案由】    家庭暴力防治法
【裁判全文】
臺灣雲林地方法院刑事判決
公  訴  人  臺灣雲林地方法院檢察署檢察官
被      告  常源濱
上列被告因家庭暴力防治法案件，經檢察官提起公訴（99年度偵
字第4390號、第4616號），被告於準備程序中就被訴事實為有罪
之陳述，本院改依簡式審判程序審理，判決如下：
    主  文
常源濱犯違反保護令罪，累犯，處拘役伍拾日，如易科罰金，以
新臺幣壹仟元折算壹日。又犯違反保護令罪，累犯，處拘役肆拾
日，如易科罰金，以新臺幣壹仟元折算壹日，扣案之花盆壹個沒
收。應執行拘役捌拾日，如易科罰金，以新臺幣壹仟元折算壹日
，扣案之花盆壹個沒收。
    犯罪事實
一、常源濱前因詐欺案件，經本院以95年度六簡字第621 號判處
    有期徒刑5 月，嗣撤回上訴確定。後經本院以96年度聲減字
    第619 號裁定減為有期徒刑2 月又15日，於民國96年9 月6
    日易科罰金執行完畢，仍不知悔改。常源濱與鄭麗娟曾有同
    居關係，育有1 子，為家庭暴力防治法第3 條第2 款所定之
    家庭成員。常源濱曾因酗酒而於飲酒後對鄭麗娟實施精神上
    不法侵害行為（毀損花盆），經鄭麗娟聲請本院於99年4 月
    28日，核發99年度家護字第200 號民事通常保護令，命常源
    濱不得對鄭麗娟實施身體或精神上不法侵害之行為，保護令
    有效期間為1 年（自99年4 月28日起至100 年4 月27日止）
    ，並已99年4 月28日訊問常源濱時，當庭宣示上開保護令，
    惟常源濱竟未遵守該保護令，分別為下列行為：
    (一)先於99年8 月9 日16時50分許，在雲林縣斗六市○○路16
      9 之1 號鄭麗娟當時之居所門前，飲酒後與鄭麗娟就接送
      小孩事宜發生爭執，常源濱竟基於違反保護令及傷害之犯
      意，徒手毆打鄭麗娟，致鄭麗娟受有右眼球鈍挫傷併眼前
      房出血及眼瞼瘀血之傷害，因此對鄭麗娟實施身體上不法
      侵害之家庭暴力行為及傷害行為，而違反上開保護令。
    (二)復於99年9 月1 日晚間某時，因鄭麗娟與友人外出而心生
      不滿，在該日晚間11時55分許，另行起意，常源濱再度基
      於違反保護令之犯意，於飲酒後前往鄭麗娟上開居所，猛
      按電鈴，並持花盆砸向該處大門，因此對鄭麗娟實施精神
      上不法侵害之家庭暴力行為，而違反上開保護令。
二、案經鄭麗娟訴由雲林縣警察局斗六分局報告臺灣雲林地方法
    院檢察署檢察官偵查起訴。
    理  由
一、本件屬於刑事訴訟法第376 條第1 款所列之案件，依同法第
    284 條之1 規定，得由法官一人獨任審判。又被告於準備程
    序中就被訴事實為有罪之陳述，本院裁定進行簡式審判程序
    （依刑事訴訟法第50條但書之規定，此裁定當庭宣示，命記
    載於筆錄即可，不用製作裁定書面），此有本院99年12月14
    日審判筆錄一份附卷足憑，則依據刑事訴訟法第273 條之2
    、同法第159 條第2 項之規定，不適用傳聞法則有關限制證
    據能力之相關規定，合先敘明。
二、訊據被告常源濱對於上開犯罪事實坦承不諱（惟辯稱99年8
    月9 日告訴人鄭麗娟所受之傷害，係拉扯造成云云），核與
    證人即告訴人鄭麗娟於警詢、偵訊中之指證，及證人劉品杏
    於偵訊中之證述情節大致相符（雲警六偵字第00990013517
    號卷《下稱警卷》第4 至6 頁；99年度偵字第4390號卷《下
    稱偵卷》(一)第4 至6 頁、第52至54頁），並有林政毅眼科診
    所99年8 月10日診斷證明書1 紙、受傷照片6 張、本院99年
    度家護字第200 號民事通常保護令1 紙、本院99年4 月28日
    訊問筆錄1 份在卷可稽（警卷第16至19頁；本院99年度家護
    字第200 號影印卷第20至24頁），足認被告之自白與事實相
    符，堪以採信，是本件事證明確，被告犯行洵堪認定，均應
    依法論科。
三、至於被告雖於本院審理時一度辯稱：99年8 月9 日告訴人所
    受之傷害係因2 人拉扯撞傷所造成，並非被告以手毆打所致
    云云（本院99年度易字第673 號卷第27頁正面）。惟查，告
    訴人於警詢中明確證稱：係遭被告毆打等語（警卷第5 頁）
    ；核與證人劉品杏亦於偵訊中證稱：當天伊有看到被告以手
    拉告訴人之髮尾，打告訴人之眼睛等語（偵卷(一)第54頁）相
    符。再觀諸告訴人所受之傷害，係右眼球鈍挫傷併眼前房出
    血及眼瞼瘀血，有上開診斷證明書可按（警卷第16頁），足
    見告訴人所受之傷害應係遭被告毆打所致，被告此部分之抗
    辯，顯係卸責之詞，不足採信。
四、核被告常源濱就犯罪事實欄一、(一)所為，係犯家庭暴力防治
    法第61條第1 款之違反保護令罪及刑法第277 條第1 項之傷
    害罪。被告以一行為同時觸犯上開2 罪，為想像競合犯，應
    依刑法第55條規定，從一重之違反保護令罪處斷；被告就犯
    罪事實欄一、(二)所為，則係犯家庭暴力防治法第61條第1 款
    之違反保護令罪。被告所犯上開2 罪間，犯意各別，行為互
    殊，應分論併罰。再被告有如犯罪事實欄所載徒刑執行完畢
    之前科紀錄，有卷附臺灣高等法院被告前案紀錄表可按，其
    於受徒刑之執行完畢後，5 年以內故意再犯本案2 件有期徒
    刑以上之罪，均為累犯，皆應依刑法第47條第1 項規定加重
    其刑。
五、爰審酌被告前有侵占、過失傷害、公共危險及詐欺等前科，
    素行非佳，有被告之臺灣高等法院被告前案紀錄表可按，其
    無視法院為通常保護令裁定之效力，一再對被害人為身體及
    精神上不法侵害，實屬不該，但念及被告雖一度否認犯罪，
    但於本院審理中尚能坦承犯行，態度尚可，考量被害人所受
    之身體及精神上侵害程度，暨被告犯罪動機、目的、生活狀
    況、品行、智識程度等一切情狀，認檢察官具體求處有期徒
    刑1 年（合併定應執行刑）稍嫌過重，故分別量處如主文所
    示之刑，並均諭知易科罰金之折算標準，再依刑法第51條第
    6 款之規定，定其應執行之刑及諭知易科罰金之折算標準。
    另扣案之花盆1 個為被告所有供其為99年9 月1 日犯行所用
    之物，業據被告供述在卷（本院卷第27頁正面），爰依刑法
    第38條第1 項第2 款之規定宣告沒收。
據上論斷，應依刑事訴訟法第299 條第1 項前段、第273 條之1
第1 項，家庭暴力防治法第61條第1 款，刑法第11條前段、第27
7 條第1 項、第55條、第47條第1 項、第41條第1 項前段、第51
條第6 款、第38條第1 項第2 款，刑法施行法第1 條之1 第1 項
、第2 項前段，判決如主文。
本案經檢察官魏偕到庭執行職務。
中    華    民    國    99    年    12    月    28    日
                  刑事第六庭    法  官  陳美利
以上正本證明與原本無異。
如不服本判決應於收受判決後10日內向本院提出上訴書狀，並應
敘述具體理由；其未敘述上訴理由者，應於上訴期間屆滿後20日
內向本院補提理由書（均須按他造當事人之人數附繕本）。「切
勿逕送上級法院」。
                                書記官  王秀如
中    華    民    國    99    年    12    月    28    日
附錄本案論罪科刑法條：
家庭暴力防治法第61條
違反法院依第 14 條第 1 項、第 16 條第 3 項所為之下列裁定
者，為本法所稱違反保護令罪，處 3 年以下有期徒刑、拘役或
科或併科新臺幣 10 萬元以下罰金：
一、禁止實施家庭暴力。
二、禁止騷擾、接觸、跟蹤、通話、通信或其他非必要之聯絡行
    為。
三、遷出住居所。
四、遠離住居所、工作場所、學校或其他特定場所。
五、完成加害人處遇計畫。
中華民國刑法第277條
傷害人之身體或健康者，處 3 年以下有期徒刑、拘役或 1 千元
以下罰金。
犯前項之罪因而致人於死者，處無期徒刑或 7 年以上有期徒刑
；致重傷者，處 3 年以上 10 年以下有期徒刑。

司法院資訊處製作；財團法人民間司法改革基金會備份。
